臺灣高等法院民事裁定
110年度國抗字第27號
抗  告  人  蕭景方  


上列抗告人因聲請法官迴避事件，對於中華民國110年10月21日
臺灣臺北地方法院110年度北聲字第9號裁定，提起抗告，本院裁
定如下：
    主  文
抗告駁回。
抗告費用由抗告人負擔。
    理  由
一、按法官有民事訴訟法第32條所定各款應自行迴避以外之情形
    ，足認其執行職務有偏頗之虞者，當事人固得依同法第33條
    第1項第2款聲請法官迴避。惟所謂足認法官執行職務有偏頗
    之虞，指法官對於訴訟標的有特別利害關係，或與當事人之
    一造有密切之交誼或嫌怨，或基於其他情形，客觀上足疑其
    為不公平之審判者，始足當之。若僅憑當事人之主觀臆測，
    或不滿意法官進行訴訟遲緩，或認法官指揮訴訟欠當，則不
    得謂其有偏頗之虞（最高法院69年台抗字第457號民事判例
    意旨參照）。又聲請迴避之原因，依同法第34條第2項、第2
    84條之規定，應提出能即時調查之證據以釋明之。
二、經查：
　　　㈠、本件抗告人以原法院110年度北訴字第20號國家賠償事
          件（下稱本案訴訟）承審法官趙子榮，曉諭發問態度
          欠佳，未經傳喚證人林國元到庭作證，多次阻止抗告
          人發問；且抗告人遭限制發問證人時，本即得依民事
          訴訟法第320條第4項表示異議，承審法官卻多次表示
          對法官之裁示不得異議，而依民事訴訟法第33條第1
          項第2款規定，向原法院聲請該法官迴避（見原裁定
          卷第7-15頁）。法院以抗告人未能釋明承審法官有何
          符合民事訴訟法33條第1項第2款規定之迴避原因，難
          認抗告人迴避之聲請為可採，而駁回其聲請，於法核
          無不當。
　　　㈡、抗告人之抗告意旨雖略以：本案訴訟承審法官於110年
          8月3日、9月9日言詞辯論庭期，對於抗告人嚴厲詞色
          ，問案態度輕率戲謔；並於證人林晉毅作證時，對於
          證人已明確回答之問題追根究底，非但不當限制抗告
          人訊問證人及調查證據，甚至表示對於法官之裁示不
          得異議；且訊問過程極度偏頗對造，已顯露對於抗告
          人不利之心證，足認其執行職務有偏頗之虞，因而求
          予廢棄原裁定云云。然查：
　　　　⒈按當事人得聲請審判長對於證人為必要之發問，或向
          審判長陳明後自行發問；前項之發問，亦得就證言信
          用之事項為之；前2項之發問，與應證事實無關、重
          複發問、誘導發問、侮辱證人或有其他不當情形，審
          判長得依聲請或依職權限制或禁止之；關於發問之限
          制或禁止有異議者，法院應就其異議為裁定，民事訴
          訟法第320條定有明文。又訴訟程序進行中所為之裁
          定，除別有規定外，不得抗告，民事訴訟法第483條
          亦有明文。
　　　　⒉觀諸本案訴訟110年8月3日、9月9日言詞辯論筆錄所示
          ，承審法官就抗告人對於證人之發問，如認有不當，
          即諭知與本案無關或重複詰問，請抗告人修改問題；
          而對於抗告人所為之異議，亦敘明理由後諭知異議駁
          回（見原裁定卷第17-24頁）。是承審法官於本案訴
          訟程序中所為立即之裁示，核屬承審法官訴訟指揮權
          及自由裁量權之行使，依法不得抗告。抗告人前揭主
          張，均屬承審法官於系爭事件審理中關於訴訟指揮及
          調查證據之職權行使範疇，尚不得因承審法官駁回抗
          告人之異議或調查證據方法，即謂承審法官執行職務
          有偏頗之虞。
　　　　⒊再者，抗告人並未具體釋明承審法官於訴訟標的或結
          果有特別利害關係，或與當事人一造有密切之交誼或
          嫌怨，或其他足使人疑其為不公平審判之客觀事實，
          此經本院依職權調取本案訴訟卷宗審閱在案，核與民
          事訴訟法第33條第1項第2款聲請法官迴避之要件亦有
          不符。
　　　　⒋此外，抗告人復未提出其他可供即時調查之證據，以
          釋明承審法官對於本案訴訟之訴訟標的有何特別利害
          關係，或與當事人間有何密切之交誼或嫌怨，或執行
          職務有客觀上足疑其為不公平審判之情事，揆諸前揭
          說明，自難僅憑抗告人主觀臆測之詞，遽認承審法官
          執行職務有偏頗之虞。
　　　㈢、從而，原法院以抗告人迴避之聲請並無所據為由，裁
          定駁回抗告人之聲請，於法並無違誤。抗告意旨仍執
          前詞指摘原裁定不當，求予廢棄，為無理由，應予駁
          回。
三、據上論結，本件抗告為無理由。爰裁定如主文。
中　　華　　民　　國　　110 　年　　11　　月　　30　　日
  　　　　　　　　民事第九庭  
  　                    審判長法  官  楊絮雲   
                              法  官  張宇葭
                              法  官  郭顏毓
正本係照原本作成。
不得再抗告。
中　　華　　民　　國　　110 　年　　12　　月　　1 　　日

     　　　　　　　　　　　　 書記官  馬佳瑩